【裁判字號】    98,訴,327
【裁判日期】    980806
【裁判案由】    違反槍砲彈藥刀械管制條例
【裁判全文】
臺灣苗栗地方法院刑事判決               98年度訴字第327號
公  訴  人  臺灣苗栗地方法院檢察署檢察官
被      告  乙○○
指定辯護人  本院公設辯護人  丙○○
上列被告因違反槍砲彈藥刀械管制條例案件，經檢察官提起公訴
（97年度偵字第2856號），本院判決如下：
    主    文
乙○○收受贓物，處拘役伍拾日，如易科罰金，以銀元參佰元即
新臺幣玖佰元折算壹日，減為拘役貳拾伍日，如易科罰金，以銀
元參佰元即新臺幣玖佰元折算壹日；又犯非法寄藏可發射子彈具
殺傷力之槍枝罪，處有期徒刑壹年陸月，併科罰金新臺幣陸萬元
，罰金如易服勞役，以新臺幣壹仟元折算壹日，減為有期徒刑玖
月，併科罰金新臺幣參萬元，罰金如易服勞役，以新臺幣壹仟元
折算壹日，改造手槍壹支（槍枝管制編號0000000000）、土造子
彈伍顆均沒收。
    犯罪事實
一、乙○○明知簡岳榮在新竹縣新豐鄉○○村○ 鄰○○街304 號
    李國禎住處，交付予伊之甲○○身分證及汽車駕駛執照，係
    來源不明之贓物（上開身分證及汽車駕駛執照係甲○○於民
    國94年4 月4 日凌晨3 時許遭竊之物品），竟基於收受贓物
    之故意，於94年4 月24日下午4 時30分許為警查獲前之不詳
    時間，予以收受。
二、乙○○明知未經許可，不得寄藏可發射子彈具有殺傷力之改
    造手槍及子彈，竟基於寄藏前述槍彈之犯意（起訴書認乙○
    ○係與其男友李國禎共同基於「持有」槍彈之犯意聯絡，而
    持有前述槍彈一節，為本院所不採，並予以更正），於94年
    4 月24日下午，在新竹市○○路與少年街口之車內，於李國
    禎下車找人，並交代乙○○代為保管其腰包時，乙○○明知
    該腰包內裝有李國禎所有之仿BERETTA 廠84型半自動手槍製
    造之玩具手槍換裝土造金屬槍管改造而成，具有殺傷力之改
    造手槍1 支（槍枝管制編號0000000000），及具有殺傷力直
    徑約9.0mm 之土造子彈7 顆，仍同意代為保管而寄藏之。嗣
    於同日下午4 時30分許，在上開街口為警查獲。
三、案經新竹市警察局第二分局報告臺灣新竹地方法院檢察署呈
    請臺灣高等法院檢察署令轉臺灣苗栗地方法院檢察署檢察官
    偵查起訴。
    理    由
壹、證據能力部分：
    本案下列引用之供述及非供述證據，經本院依法踐行調查證
    據程序，公訴人、被告乙○○及指定辯護人均不爭執各該證
    據之證據能力（見本院卷第35頁），且亦查無依法應排除其
    證據能力之情形，是下列所引用證據之證據能力皆無疑義，
    合先敘明。
貳、實體部分：
一、前開犯罪事實，業據被告於偵查中、本院準備程序及審理時
    均坦承不諱（見偵2234卷第216 頁、偵20700 卷第5 頁、本
    院卷第33、61頁）；並有贓物認領保管單、甲○○身分證影
    本、汽車駕駛執照影本在卷可稽（見偵2234卷第68、85頁）
    ；及改造手槍1 支、土造子彈7 顆扣案可資佐證。又上開槍
    彈經送內政部警政署刑事警察局以性能檢驗法及試射法鑑定
    結果，認(一)送驗手槍1 支（槍枝管制編號0000000000），係
    由仿BERETTA 廠84型半自動手槍製造之玩具手槍，換裝土造
    金屬槍管及土造槍機改造而成之改造手槍，機械性能良好，
    可擊發適用子彈，認具殺傷力。(二)送驗子彈7 顆，均係具直
    徑約9.0mm 土造金屬彈頭之土造子彈，經採樣2 顆試射，均
    可擊發，認均具殺傷力，亦有該局94年5 月4 日刑鑑字第09
    40067587號槍彈鑑定書在卷可憑（見偵2856卷第9 頁），核
    與李國禎於偵查中供稱：上開遭查獲之槍彈係伊所有，伊因
    下車找人，故將該槍彈交予女友乙○○等語相符（見偵4884
    卷第26、27頁）。足見被告前揭自白與事實相符，本案事證
    明確，被告犯行洵堪認定。
二、新舊法之比較適用：
    被告行為後，94年2 月2 日總統華總一義字第09400014901
    號令修正公布之中華民國刑法，已自95年7 月1 日施行。茲
    將本案之新舊法比較適用說明如下：
  (一)關於罰金最低額部分，依修正後刑法第33條第5 款規定為「
    新臺幣1 千元以上，以百元計算之。」較舊法所定罰金最低
    額為銀元1 元以上為重，依刑法第2 條第1 項規定，以修正
    前之規定較有利於被告。
  (二)關於易科罰金部分，被告行為時，刑法第41條第1 項前段規
    定：「犯最重本刑為5 年以下有期徒刑以下之刑之罪，而受
    6 個月以下有期徒刑或拘役之宣告，因身體、教育、職業、
    家庭之關係或其他正當事由，執行顯有困難者，得以1 元以
    上3 元以下折算1 日，易科罰金。」，又依95年5 月17日修
    正刪除前之罰金罰鍰提高標準條例第2 條前段規定，就其原
    定數額提高為1 百倍折算1 日，並依現行法規所定貨幣單位
    折算新臺幣條例第2 條規定，以新臺幣元之3 倍折算之，亦
    即修正前刑法第41條第1 項前段易科罰金之折算標準，應以
    銀元1 百元以上3 百元以下，即新臺幣3 百元以上9 百元以
    下折算1 日。而修正後之刑法第41條第1 項前段則規定：「
    犯最重本刑為5 年以下有期徒刑以下之刑之罪，而受6 個月
    以下有期徒刑或拘役之宣告者，得以新臺幣1 千元、2 千元
    或3 千元折算一日，易科罰金」。是比較新舊法結果，本案
    易科罰金部分，應以修正前之法律較有利於被告。
  (三)關於罰金易服勞役部分，被告行為時，刑法第42條第2 項前
    段規定：「易服勞役以1 元以上3 元以下，折算1 日」，又
    依95年5 月17日修正刪除前之罰金罰鍰提高標準條例第2 條
    前段規定，就其原定數額提高為1 百倍折算1 日，並依現行
    法規所定貨幣單位折算新臺幣條例第2 條規定，以新臺幣元
    之3 倍折算之，亦即修正前刑法第42條第2 項前段罰金易服
    勞役之折算標準，應以銀元1 百元以上3 百元以下，即新臺
    幣3 百元以上9 百元以下折算1 日。而修正後之刑法第42條
    第3 項前段則規定：「易服勞役以新臺幣1 千元、2 千元或
    3 千元折算1 日」。是比較新舊法結果，本案罰金易服勞役
    部分，應以修正後之法律較有利於被告。
  (四)修正前刑法第59條規定：「犯罪之情狀可憫恕者，得酌量減
    輕其刑」，修正後刑法第59條則規定：「犯罪之情狀顯可憫
    恕，認科以最低度刑仍嫌過重者，得酌量減輕其刑」，上開
    條文修正前與修正後雖用語不同，但實質內涵則相同，為法
    院就酌減審認標準見解之明文化，非屬法律之變更，自不生
    新舊法比較之問題，應依裁判時刑法第59條認定之（最高法
    院95年11月7 日95年度第21次刑事庭會議參照）。
三、論罪科刑之理由：
  (一)核被告所為，係犯刑法第349 條第1 項之收受贓物罪及槍砲
    彈藥刀械管制條例第8 條第4 項之未經許可寄藏可發射子彈
    具殺傷力之槍枝罪、同條例第12條第4 項之未經許可寄藏子
    彈罪。公訴人認被告此部分係犯未經許可「持有」可發射子
    彈具殺傷力之槍枝、子彈罪，尚有未洽，惟因起訴之社會基
    本事實相同，且法條相同，自無庸變更檢察官所引應適用之
    法條，併此敘明。其持有改造手槍、子彈之行為，係寄藏行
    為之當然結果，均不另論罪（最高法院74年台上字第3400號
    判例意旨參照）。被告同時取得上開改造手槍、子彈而寄藏
    之，係以1 行為觸犯前開2 罪名，為想像競合犯，應從一重
    之未經許可寄藏可發射子彈具殺傷力之槍枝罪處斷。被告所
    犯收受贓物罪與未經許可寄藏可發射子彈具殺傷力之槍枝罪
    ，犯意各別，行為互殊，應予分論併罰。
  (二)又被告係李國禎之女友，李國禎於下車找人之際，臨時將上
    開槍彈交由坐在車內之被告保管，被告實難以拒絕，且未久
    被告旋即遭警方查獲，足見被告寄藏上開槍彈之時間極為短
    暫，犯罪情節非重，然其所犯之槍砲彈藥刀械管制條例第8
    條第4 項之未經許可寄藏可發射子彈具殺傷力之槍枝罪，其
    法定本刑為3 年以上10年以下有期徒刑，併科新臺幣7 百萬
    元以下罰金，與被告前揭犯罪情狀相衡，實屬情輕法重，在
    客觀上足以引起一般人同情，本院認縱對其科以最低度刑有
    期徒刑3 年，仍嫌過重，爰依刑法第59條規定，酌量減輕其
    刑。
  (三)爰審酌被告收受贓物，助長竊盜犯行猖獗，且無視法律禁止
    ，擅自寄藏男友交付之改造手槍1 支及子彈7 顆，其行為應
    受非難，惟其寄藏槍彈之時間極為短暫，未造成現實之惡害
    ，且犯後已坦認犯行，態度尚佳，兼衡其犯罪動機、目的、
    生活狀況、智識程度、所生之危害等一切情狀，分別量處如
    主文所示之刑，並分別諭知易科罰金及罰金易服勞役之折算
    標準。
  (四)另被告犯罪係在96年4 月24日以前，符合中華民國96年罪犯
    減刑條例第2 條第1 項第3 款之減刑規定，爰依上開規定，
    各減其宣告刑2 分之1 。
  (五)扣案之改造手槍1 支（槍枝管制編號0000000000）及土造子
    彈7 顆中之5 顆（另2 顆業經鑑定試射），均具有殺傷力，
    屬違禁物，應依刑法第38條第1 項第1 款規定宣告沒收；至
    業經鑑定試射之土造子彈2 顆，已不具子彈之構造與性能，
    失其違禁物之性質，爰不予宣告沒收。
據上論斷，應依刑事訴訟法第299 條第1 項前段，槍砲彈藥刀械
管制條例第8 條第4 項、第12條第4 項，刑法第11條前段、第2
條第1 項、第349 條第1 項、第55條、第59條、修正前刑法第41
條第1 項前段、刑法第42條第3 項前段、第38條第1 項第1 款，
刑法施行法第1 條之1 ，95年5 月17日修正刪除前罰金罰鍰提高
標準條例第2 條，現行法規所定貨幣單位折算新臺幣條例第2 條
，中華民國96年罪犯減刑條例第2 條第1 項第3 款、第7 條、第
9條，判決如主文。
本案經檢察官黃棋安到庭執行職務。
中    華    民    國    98    年    8     月    6     日
                  刑事第一庭    審判長法  官  劉興浪
                                      法  官  羅貞元
                                      法  官  黃佩韻
以上正本證明與原本無異。
如不服本判決應於收受判決後10日內向本院提出上訴書狀，並應
應敘述具體理由。其未敘述上訴理由者，應於上訴期間屆滿後20
日內向本院補提理由書 (均須按他造當事人之人數附繕本)「 切
勿逕送上級法院」。告訴人或被害人如對本判決不服者，應具備
理由請求檢察官上訴，其上訴期間之計算係以檢察官收受判決正
本之日期為準。
                                      書記官  巫  穎
中    華    民    國    98    年    8     月    6     日
附錄論罪科刑法條：
中華民國刑法第349條
收受贓物者，處3年以下有期徒刑、拘役或5百元以下罰金。
搬運、寄藏、故買贓物或為牙保者，處5 年以下有期徒刑、拘役
或科或併科1 千元以下罰金。
因贓物變得之財物，以贓物論。
槍砲彈藥刀械管制條例第8條
未經許可，製造、販賣或運輸鋼筆槍、瓦斯槍、麻醉槍、獵槍、
空氣槍或第四條第一項第一款所定其他可發射金屬或子彈具有殺
傷力之各式槍砲者，處無期徒刑或五年以上有期徒刑，併科新臺
幣一千萬元以下罰金。
未經許可，轉讓、出租或出借前項所列槍枝者，處五年以上有期
徒刑，併科新臺幣一千萬元以下罰金。
意圖供自己或他人犯罪之用，而犯前二項之罪者，處無期徒刑或
七年以上有期徒刑，併科新臺幣一千萬元以下罰金。
未經許可，持有、寄藏或意圖販賣而陳列第一項所列槍枝者，處
三年以上十年以下有期徒刑，併科新臺幣七百萬元以下罰金。
第一項至第三項之未遂犯罰之。
槍砲彈藥刀械管制條例第12條
未經許可，製造、販賣或運輸子彈者，處一年以上七年以下有期
徒刑，併科新臺幣五百萬元以下罰金。
未經許可，轉讓、出租或出借子彈者，處六月以上五年以下有期
徒刑，併科新臺幣三百萬元以下罰金。
意圖供自己或他人犯罪之用，而犯前二項之罪者，處三年以上十
年以下有期徒刑，併科新臺幣七百萬元以下罰金。
未經許可，持有、寄藏或意圖販賣而陳列子彈者，處五年以下有
期徒刑，併科新臺幣三百萬元以下罰金。
第一項至第三項之未遂犯罰之。


司法院資訊處製作；財團法人民間司法改革基金會備份。
